臺灣彰化地方法院民事裁定
110年度聲再字第5號
再審聲請人  邱政平  
再審相對人  黃世芳  


            王昱翔  

上列當事人間請求損害賠償事件，再審聲請人對於民國109年12
月31日本院109年度聲再字第7號確定裁定聲請再審，本院裁定如
下：
    主  文
再審之聲請駁回。
再審聲請費用新臺幣1,000元由再審聲請人負擔。
    理  由
一、按再審之訴，應於30日之不變期間內提起。前項期間，自判
    決確定時起算，判決於送達前確定者，自送達時起算。其再
    審之理由發生或知悉在後者，均自知悉時起算。且應以訴狀
    表明再審理由及關於再審理由並遵守不變期間之證據，此觀
    民事訴訟法第500條第1項、第2項前段、第501條第1項第4款
    規定甚明。當事人以有同法第496條第1項第1款適用法規顯
    有錯誤之情形提起再審之訴者，此項再審理由於判決送達時
    當事人即可知悉。故計算是否逾30日之不變期間，應自判決
    確定時起算，其判決在送達前確定者，則自送達時起算，並
    無再審理由知悉在後之適用。又此所謂表明再審理由，必須
    指明確定判決有何合於法定再審事由之具體情事者始為相當
    ，倘僅泛言有何條款之再審事由而無具體情事者，即難謂已
    合法表明再審理由，且性質上毋庸命其補正（最高法院61年
    台再字第137號、70年台再字第35號判例意旨參照）。另依
    民事訴訟法第436條之32第4項、第507條，對於確定裁定聲
    請再審，應準用關於再審之規定。而當事人聲請再審，雖聲
    明係對於某件再審裁定為再審，但其再審訴狀理由實為指摘
    前訴訟確定裁判或前次之再審裁判如何違法，而對於該聲明
    不服之再審裁定，則未指明有如何法定再審理由，此種情形
    ，可認為未合法表明再審理由，逕以其聲請再審為不合法駁
    回之（最高法院69年台聲字第123號判例意旨參照）。
二、聲請意旨略以：再審聲請人依法循序進行訴訟，並遵守未逾
    不變期間規定，或以再審理由知悉在後者，自知悉時起算，
    亦在30日不變期間內提出聲請再審，此有歷次訴訟費用收據
    可憑，且原聲請再審狀均已詳加敘明在卷。本院104年度員
    小字第26號判決有違民事訴訟法第288條規定，未依職權調
    查證據之嚴重違失，違反民事訴訟法第497條規定「就足以
    影響於判決之重要證物漏未斟酌」之具體事證，而審理再審
    聲請之裁定，亦明知其有違民事訴訟法第496條第1項第1、9
    、13款規定，即適用法規有錯誤者，為判決基礎之證物係偽
    造或變造者，並發現未斟酌之證物或得使用該證物者，如斟
    酌可受較有利益之裁判，認事用法上確有明顯重大違失，嚴
    重違反辦案程序之情形，不但未以此做為「足認應變更原判
    決之依據」依法正辦，反而以此並無再審理由知悉在後之適
    用，罔顧事實與證據，還反噬「再審理由狀內全未表明其係
    依據民事訴訟法第496條第1項之何款理由提起再審之訴為不
    合法，毋庸令其補正，應予駁回」，作為裁定聲請再審駁回
    之基礎，爰依法聲請再審等語。並聲明：⑴原第一審至本聲
    請再審前之判決或裁定駁回均廢棄，駁回再審相對人之訴。
    ⑵相對人應連帶給付再審聲請人新台幣65,900元，及自第一
    審起訴狀繕本送達翌日起至清償日止，按年息5%計算之利息
    。⑶第一審至本聲請再審之訴訴訟費用由相對人負擔。
三、經查，本院109年度聲再字第7號確定裁定（下稱原確定裁定
    ）正本於110年1月22日對再審聲請人送達生效（於110年1月
    12日寄存送達彰化縣警察局員林分局永請分駐所），業經本
    院調取該該事件卷宗查明。則再審聲請人至遲應於110年2月
    23前聲請再審（30日不變期間+2日在途期間），其狀載110
    年2月27日之聲請再審狀於110年3月2日經本院收受繫屬，已
    逾30日之不變期間。另再審聲請人對前訴訟程序等裁判，亦
    已逾聲請再審之30日不變期間。再審聲請人雖主張有民事訴
    訟法第496條第1項第1、9、13款、第497條規定之再審事由
    ，其係遵守未逾不變期間規定，或以再審理由知悉在後者，
    自知悉時起算，亦在30日不變期間內提出聲請再審云云。惟
    其並未表明再審理由及關於再審理由並遵守不變期間之證據
    。又原確定裁定係以再審聲請人未具體指摘本院109年度聲
    再字第4號確定裁判有何符合再審事由之情形，再審聲請不
    合法為由，駁回其再審之聲請確定，而再審聲請人主張之再
    審理由實為指摘本院104年度員小字第26號等前訴訟確定裁
    判如何違法，對於原確定裁定則未指明有如何法定再審理由
    ，可認其對原確定裁定未合法表明再審理由。是依首揭規定
    及說明，本件再審聲請人聲請再審不合法，應予駁回。
四、據上結論，本件再審之聲請為不合法，依民事訴訟法第436
    條之32第4項、第507條、第502條第1項、第95條、第78條規
    定，裁定如主文。
中　　華　　民　　國　　110 　年　　7 　　月　　8 　　日
                民事第三庭    　審判長法　官  洪榮謙
                                      法  官  黃倩玲
                                      法  官  羅秀緞
以上正本係照原本作成。
本件不得抗告。 
中　　華　　民　　國　　110 　年　　7 　　月　　8 　　日
                                      書記官　蔡忻彤